【裁判字號】    98,上易,739
【裁判日期】    981117
【裁判案由】    家庭暴力防治法
【裁判全文】
臺灣高等法院高雄分院刑事判決         98年度上易字第739號
上  訴  人
即  被  告  甲○○
選任辯護人  顏宏斌律師
上列上訴人因家庭暴力防治法案件，不服臺灣高雄地方法院98年
度易字第797 號中華民國98年8 月31日第一審判決（起訴案號：
臺灣高雄地方法院檢察署98年度偵字第9643號），提起上訴，本
院判決如下：
    主  文
上訴駁回。
    事  實
一、甲○○與乙○○為夫妻，目前分居中，二人具有家庭暴力防
    治法第3 條第1 款所定之家庭成員關係。甲○○曾於民國97
    年11月28日，經原審法院以97年度家護字第1730號民事通常
    保護令裁定，令其不得對乙○○實施身體或精神上之不法侵
    害行為、亦不得直接或間接對乙○○為騷擾行為，保護令有
    效期間為1 年。甲○○明知該保護令之內容，竟於原審法院
    前開97年度家護聲字第1730號保護令有效期間內之98年1 月
    11日20時50分許，在乙○○前往甲○○位於高雄市○○區○
    ○路700 巷26號之住處探視女兒徐佳妤時，因與乙○○為子
    女管教問題發生爭執，基於違反保護令之故意，拉扯乙○○
    之頭髮，並以右手肘勾住乙○○之肩頸部將乙○○往外拖，
    致乙○○受有枕部頭皮麻木感、右頸部酸痛之傷害（傷害部
    分未提告訴），甲○○並對乙○○辱罵：「討客兄，全家死
    光光」、「幹妳娘」等言詞（台語），以此方式為身體及精
    神上不法侵害，及騷擾之行為，違反前開民事保護令裁定。
二、案經乙○○訴由高雄市政府警察局楠梓分局移送臺灣高雄地
    方法院檢察署檢察官偵查起訴。
    理  由
甲、證據能力之判斷：
    按被告以外之人於審判外之言詞或書面陳述，除法律有規定
    者外，依刑事訴訟法第159 條第1 項之規定，雖不得作為證
    據，但依同法第159 條之5 規定，經當事人於審判程序同意
    作為證據，法院審酌該言詞陳述或書面陳述作成時之情況，
    認為適當者，仍得作為證據，且如當事人、代理人或辯護人
    於法院調查證據時，知有上開不得為證據之情形，而未於言
    詞辯論終結前聲明異議者，視為有前項之同意。查本判決以
    下所引傳聞證據，均經被告、辯護人、檢察官於法院調查證
    據時，知有第159 條第1 項不得為證據之情形，而未於言詞
    辯論終結前聲明異議，本院審酌上開證據作成時並無不合法
    定程序之情形，認為適當，依上開說明，均有證據能力。
乙、實體事項：
一、訊據上訴人即被告甲○○否認有何違反保護令之犯行，辯稱
    ：「當日是見告訴人乙○○打小孩，出面阻止，因告訴人要
    打我，故把她手抓住。告訴人指訴之傷害事實只是她片面之
    指訴，告訴人提出之診斷證明書傷勢並不明確，伊並未動手
    拉告訴人頭髮或以手肘勾勒住告訴人的肩頸部，更未與以「
    討客兄，全家死光光」、「幹妳娘」及「你不得好死」辱罵
    告訴人，徐佳妤、徐文祺、陳秀端偵查中之證述均是弄錯時
    間了等語。
二、經查：
（一）被告與告訴人為夫妻，而原審法院曾於97年11月28日以97
      年度家護字第1730號民事通常保護令裁定，令被告不得對
      乙○○實施身體或精神上之不法侵害行為、亦不得直接或
      間接對乙○○為騷擾行為，保護令有效期間為1 年，該裁
      定並經送達被告等事實，為被告所不否認，且有前開民事
      通常保護令1 份、及高雄市政府警察局楠梓分局保護令執
      行紀錄表1 份在卷足憑（見警卷第8-13頁），此部分事實
      ，堪以認定。
（二）被告收受上開保護令後，於該保護令有效期間內之98年1
      月11日20時50分許，因與告訴人為子女管教問題發生爭執
      ，而拉扯乙○○之頭髮，並以右手肘勾住乙○○之肩頸部
      欲將乙○○往外拖，致乙○○受有枕部頭皮麻木感、右頸
      部酸痛之傷害，並對告訴人辱罵：「討客兄，全家死光光
      」、「幹妳娘」等言詞之事實，業據告訴人乙○○於偵查
      及原審審理中先後證述: 「因為小孩的事，被告抓我頭髮
      ，…勒住我脖子要拖出去，罵我三字經，還罵我全家死光
      光、幹你娘、並說我討客兄」等語（見偵卷第7 頁）；「
      我們因為小孩子的事起爭執，被告先罵我，然後兩手抓住
      我的頭髮，從後以手勒住我的脖子」等語明確（原審卷第
      25-26 頁），且有健仁醫院98年1 月12日受理家庭暴力事
      件驗傷診斷書1 份在卷可證，上揭事實，均是被害人親身
      經歷，方可能對該等被害過程與情節，指訴歷歷，且被害
      人所指訴遭傷害之部位，亦與被害人所提出之健仁醫院診
      斷證明書所載明之枕部頭皮麻木、右頸部酸痛傷勢部位相
      符，可見被害人上開證言，殊堪採信。又告訴人上開證述
      ，復與證人即被告之女徐佳妤於偵查中證述；「98年1 月
      11日晚上，我和哥哥吵架，爸爸有拉住媽媽的手，爸爸有
      罵媽媽討客兄、全家死光光」等語；證人即被告之子徐文
      祺於偵查中證述：「98年1 月11日晚上我與妹妹在家裡吵
      架，媽媽有打我，爸爸有罵媽媽討客兄、全家死光光，有
      罵三字經」；及證人陳秀端：「98年1 月11日晚上被告的
      太太打二個小孩，…被告要抓他太太出去，有用右手肘自
      後背鉤住他太太肩膀附近推他出去」等語（見偵卷第17-1
      9 頁），互核一致，足可採信。
（三）被告以前詞置辯，然證人即被告之女徐佳妤、證人即被告
      之子徐文祺，及證人陳秀端業偵查中證述被告確有辱罵告
      訴人及右手肘勾住乙○○之肩頸部拖告訴人出去一情詳盡
      ，而證人徐佳妤、徐文祺為被告之子女，屬骨肉至親，親
      情相連，證人陳秀端為受雇被告照顧徐佳妤之保母，自無
      杜撰設詞構陷被告之理。再檢察官於訊問時均已指明本案
      時間為98年1 月11日晚間，證人徐佳妤、徐文祺、陳秀端
      自無混淆之可能，是被告辯稱：98年1 月11日晚間並無動
      手傷害告訴人或辱罵告訴人，證人徐佳妤、徐文祺、陳秀
      端偵查中之證述是與核發保護令之前發生伊與告訴人爭執
      的事件混淆，記憶錯誤所致云云，屬卸責之詞。再者，被
      告於本院辯稱：伊只是撥開告訴人云云一節，審酌被告身
      為男性又與告訴人感情不佳，在爭執當中，果如被告所稱
      僅是撥開被害人而已，被害人怎會受有枕部頭皮麻木、右
      頸部酸痛之傷勢，顯見被告當時確因與被害人發生爭執，
      而拉扯被害人乙○○之頭髮，並以右手肘勾住乙○○之肩
      頸部將乙○○往外拖，使其受傷無誤。此外，復查無其他
      證據足證告訴人與證人即告訴人之兒女對案發時間記憶錯
      誤，故被告前開所辯，自難置信。
（四）證人徐文祺於原審審理中雖改證稱：「98年1 月11日晚上
      父親沒有辱罵母親，之前在檢察官處是說謊」等語，證人
      陳秀端則於原審審理中改證稱：「當天只有告訴人打小孩
      ，大人之間並沒有肢體碰觸，被告也沒有勒住告訴人的脖
      子把他往外推」等語，然徐文祺、陳秀端之證述與渠等在
      偵查中之證述不符，衡以在偵查中證人徐文祺、陳秀端與
      被告係隔離訊問，無與被告同庭之壓力，較少人情壓力、
      利弊得失考量，及證人徐文祺於原審審理中陳述害怕父母
      親會出事之表示，足認證人徐文祺、陳秀端於原審審理中
      所為證述，乃迴護被告之詞，不足採信，而難據之為有利
      被告之認定。綜上所述，被告所辯均不足採，本件罪證明
      確，被告犯行，堪以認定。
三、維持原判理由：
(1)、按家庭暴力防治法所稱之家庭暴力者，謂家庭成員間實施身
    體或精神上不法侵害之行為；家庭暴力防治法第2 條第1 項
    定有明文。而所謂精神上不法之侵害，如藉由破壞東西或虐
    待寵物，甚至以自殺、脅迫被害人為不想作之事，及干擾被
    害人之生活作息、社會關係，或以言語傷害被害人之自尊及
    否定其感受、想法等。又家庭暴力防治法所稱騷擾者，謂任
    何打擾、警告、嘲弄或辱罵他人之言語、動作或製造使人心
    生畏怖情境之行為，家庭暴力防治法第2 條第3 項亦有明文
    。是被告在上述保護令之有效期間，拉扯告訴人乙○○之頭
    髮，並以右手肘勾住乙○○之肩頸部將乙○○往外拖，致乙
    ○○受有枕部頭皮麻木感、右頸部酸痛之傷害（傷害部分未
    提告訴），並對乙○○辱罵：「討客兄，全家死光光」、「
    幹妳娘」等言詞（台語）等話語，衡諸一般社會觀念，足以
    表徵被告有藉以擾亂被害人之心理及生活安寧之意，且就被
    害人而言，亦足以干擾作息使之精神上及生活狀態陷於不安
    而處於備受困擾難安而無法平靜之狀態，顯然已構成家庭暴
    力防治法中之「精神上不法侵害」、「騷擾」、「通話」之
    行為。故核被告所為，係犯家庭暴力防治法第61條第1 款、
    第2 款之違反保護令罪。被告上開行為雖違反上開裁定所禁
    止之2 款行為，然法院依家庭暴力防治法第14條第1 項規定
    核發通常保護令者，該保護令內之數款規定，僅分別為不同
    之違反保護令行為態樣，被告以一犯意為一違反保護令之行
    為，應屬單純一罪，仍只以一違反保護令罪論處。
(2)、原審認被告罪證明確，因而適用家庭暴力防治法第61條第1
    款、第2 款、刑法第11條前段、第41條第1 項等規定，並審
    酌被告已有違反保護令前科，現於緩刑期間仍再犯罪，有臺
    灣高等法院被告全國前案紀錄表在卷可稽，卻仍於收受上開
    保護令後，輕忽其效力，違反法院之禁止裁定，致告訴人受
    有精神上之痛苦，其行為實有不該；且否認犯行，難見悔意
    ，並被告之犯罪動機、手段等一切情狀，量處有期徒刑3 月
    ，並諭知如易科罰金以新台幣1000元折算1 日之折算標準。
    核其認事用法，尚無不合，量刑亦屬允當。被告上訴意旨空
    言否認犯罪，指摘原判決不當，為無理由，應予駁回。
據上論斷，應依刑事訴訟法第368條，判決如主文。
本案經檢察官鄭銘謙到庭執行職務。
中    華    民    國    98    年    11    月    17    日
              刑事第六庭    審判長法  官  王憲義
                                  法  官  邱永貴
                                  法  官  簡志瑩
以上正本證明與原本無異。
不得上訴。
中    華    民    國    98    年    11    月    17    日
                                  書記官  吳新貞
附錄本判決論罪科刑法條：
家庭暴力防治法第61條
違反法院依第14條第1 項、第16條第3 項所為之下列裁定者，為
本法所稱違反保護令罪，處3 年以下有期徒刑、拘役或科或併科
新臺幣10萬元以下罰金：
一、禁止實施家庭暴力。
二、禁止騷擾、接觸、跟蹤、通話、通信或其他非必要之聯絡行為。
三、遷出住居所。
四、遠離住居所、工作場所、學校或其他特定場所。
五、完成加害人處遇計畫。


司法院資訊處製作；財團法人民間司法改革基金會備份。
